【裁判字號】    90,易,1827
【裁判日期】    920923
【裁判案由】    傷害
【裁判全文】
臺灣臺北地方法院刑事判決                          九十年度易字第一八二七號
    公  訴  人  臺灣臺北地方法院檢察署檢察官
    被      告  丙○○  男  六.
    輔佐人即被  戊○○  男  五.
    告之家屬
右列被告因傷害案件，經檢察官聲請簡易判決處刑（九十年度偵字第六三二號），本
院認不宜以簡易判決處刑，改依通常程序審理，判決如左：
    主  文
丙○○連續傷害人之身體，處有期徒刑月，如易科罰金，以佰元折算壹日。
    事  實
一、丙○○與庚○○係夫妻關係，二人具有家庭暴力防治法第三條第一款之家庭成員
    關係，因對家庭金錢使用問題迭有爭執，丙○○對庚○○心生不滿，竟基於傷害
    之概括犯意，於民國八十九年五月十二日下午十七時、十八時許，在臺北市○○○路○段七十六巷二十三弄三之三號住處內，聽聞庚○○抱怨丙○○對家中事情
    不予處理言語，乃徒手毆打庚○○頭部一次，致庚○○受有頭頂瘀傷四乘三公分
    ，及因庚○○用手護住頭部，丙○○持續毆打庚○○頭部數次，致庚○○受有左
    手拇指瘀傷四乘二點五公分、右手無名指瘀傷一點五乘一公分等傷害。復於八十
    九年七月二日凌晨一時許，在上開住處內，因金錢處理問題發生爭吵，丙○○遂
    基於前開傷害之概括犯意，接續以雙手握拳捶打庚○○之雙手手臂各一次共二次
    ，致庚○○受有左上臂瘀傷七乘四公分、右上臂瘀傷五乘三公分等傷害，嗣經在
    場二人之兒子乙○○阻攔，庚○○始得撥打電話報警處理。
二、案經庚○○訴由臺灣臺北地方法院檢察署檢察官聲請簡易判決處刑，本院認不宜
    以簡易判決處刑，改依通常程序審理。
    理  由
一、訊據被告丙○○矢口否認有前揭犯行，辯稱庚○○係因外遇始誣指遭伊毆打云云
    ，經查：
    （一）被告分別於八十九年五月十二日、七月二日，在其臺北市○○○路住處，
          徒手毆打告訴人庚○○頭部、手臂之事實，迭據告訴人庚○○於偵查、本
          院審理時指訴綦詳（見偵查卷第二十一頁反面、第六十二頁反面、本院九
          十二年四月二十四日、六月二十六日訊問筆錄）。而告訴人庚○○於遭毆
          打當日即至醫院檢驗結果，分別受有頭頂瘀傷四乘三公分、左手拇指瘀傷
          四乘二點五公分、右手無名指瘀傷一點五乘以一公分，及左上臂瘀傷七乘
          四公分、右上臂瘀傷五乘三公分等傷害，復有八十九年五月十二日、七月
          二日臺北市立和平醫院家庭暴力事件驗傷診斷書二紙影本在卷可稽，本院
          觀之告訴人庚○○之受傷狀況，與告訴人庚○○指稱八十九年五月十二日
          未及防備遭被告毆打頭部一下，之後因用手護住頭部，被告再毆打其頭部
          時打到手部，八十九年七月二日則遭被告雙手握拳捶打其雙手手臂二次等
          情節互核相符。
    （二）證人乙○○即被告及告訴人庚○○之兒子於偵查及本院審理時均證述八十
          九年七月二日伊在家中，看到被告右手握拳捶打其母親庚○○右上臂，左
          手握拳捶打庚○○左上臂，經伊攔阻後，庚○○始得打電話報警等語明確
          （見偵查卷第二十三頁反面、本院九十一年三月二十七日訊問筆錄），雖
          其中有關被告以右手捶打庚○○右上臂，左手捶打庚○○左上臂之證詞，
          與庚○○指述被告以右手捶打其左上臂，左手捶打其右上臂略有出入，惟
          按「多數證人間就同一事實之陳述彼此稍有差異，或同一證人前後證言略
          有出入，此乃各人之記憶不清，或細節未交代清楚，或其描述用語不同，
          省略片段情節，或紀錄之詳簡有異所致，倘其主要陳述一致，應得採為裁
          判之基礎，非謂其中有一部分互有出入，即認全部均屬無可採取」。本件
          證人乙○○證述被告雙手握拳捶打告訴人庚○○之雙手手臂主要事實與告
          訴人庚○○之陳稱一致，且告訴人庚○○、證人乙○○分別於本院九十一
          年三月二十七日、九十二年四月二十四日、六月二十六日審理時始經檢察
          官、被告詰問詳述八十九年七月二日告訴人庚○○遭毆打情形，距事發當
          日已相隔二年餘，渠等之記憶難免因時間之經過而有記憶不清之處，自難
          僅以渠等上開細節差異之陳述而認渠等之證述不可採信。
    （三）又證人己○○即八十九年七月二日經庚○○報案後至現場處理之警員於偵
          查及本院審理時固均證稱八十九年七月二日凌晨約零時到二時服巡邏勤務
          ，接獲通知在和平東路二段發生家庭暴力，伊與同事丁○○趕過去，有一
          語（見偵查卷第三十一頁反面、本院九十一年十二月五日訊問筆錄），然
          而，告訴人庚○○於八十九年七月二日所受之傷害係在雙手手臂已如前述
          ，證人己○○於偵查中亦證述當時告訴人庚○○穿著紅色長袖一詞（見偵
          查卷第三十二頁），於本院審理時復證稱當時是天黑的狀況，告訴人游畢
          香是女生，她也沒有講說傷在何處等詞（見本院九十一年十二月五日訊問
          筆錄），則警員至現場時雖未看到或檢視告訴人庚○○之傷勢係因告訴人
          庚○○為女性且身著長袖衣服將受傷部位遮掩住之緣故，尚不能以證人陳
          彥泳證稱未看到告訴人庚○○臉上有受傷，及其當場未檢查告訴人庚○○
          傷勢之證詞而推認告訴人庚○○指訴不可採信。反之，由證人己○○證稱
          八十九年七月二日凌晨至現場時見到告訴人庚○○非常驚慌，被告則一直
          在罵庚○○開應召站、外遇等語（見本院九十一年十二月五日訊問筆錄）
          ，適與告訴人庚○○指稱遭被告毆打經乙○○攔阻始得撥打電話報警之緊
          迫情形相符，益徵被告確有毆打告訴人庚○○之情事。
    （四）再者，被告雖提出其女兒甲○○簽立之切結證明書一紙擬證明八十九年七
          月二日甲○○在場目賭被告未毆打告訴人庚○○，然證人甲○○於本院審
          理中到庭證稱八十九年七月二日伊未在家，根本不知事情的經過，上開切
          結書係被告擬稿後要求伊抄錄照寫等詞（見本院九十一年三月二十七日訊
          問筆錄），已否認該切結證明書內容之真實性。本院再觀之上開切結書簽
          立時間為九十年八月二十九日，距八十九年七月二日案發時間長達一年多
          之時間，且被告於偵查中始終未提出上開切結證明書，亦未陳述甲○○在
          場之事實，再參酌甲○○證述在其母親未申請保護令前，伊跟其父親住在
          一起，因為母親要申請保護令，父親不認同，所以他個人的意見要伊抄寫
          此份文件，伊無可奈何，不希望父親傷害罪成立等語（見本院九十一年三
          月二十七日訊問筆錄），足見甲○○證述上開切結證明書係被告擬稿要求
          其抄錄，伊於八十九年七月二日並未在場等語應為可採，是故上開切結證
          明書即無法證明八十九年七月二日被告未傷害告訴人庚○○之事實。
    （五）綜上所述，本件事證明確，被告犯行堪予認定，應依法論科。至於被告聲
          請調查之其餘證據，因本件事實已臻明確，核無調查之必要，併予敘明。
二、按被告與告訴人庚○○間有配偶之關係，為家庭暴力防治法所稱之家庭成員，核
    被告所為，係犯刑法第二百七十七條第一項之傷害罪。被告先後二次傷害犯行，
    時間緊接，所犯構成要件相同之罪名，顯係基於概括犯意為之，為連續犯，應依
    刑法第五十六條規定論以一罪，並加重其刑。被告雖辯稱本件傷害未經合法告訴
    ，且已逾告訴期間云云，惟按告訴乃論之罪，其告訴應自得為告訴之人知悉犯人
    之時起，於六個月內為之，刑事訴訟法第二百三十七條第一項定有明文。又連續
    犯之數個犯罪事實全部均為告訴乃論之罪，提起告訴之被害人相同，依告訴不可
    分之客觀不可分原則，告訴人對一部犯罪事實提起告訴者，其效力及於全部。本
    件告訴人庚○○係於八十九年十二月二十七日向臺灣臺北地方法院檢察署具狀提
    起告訴，有告訴狀一紙在卷可稽，又告訴人庚○○告訴之犯罪事實係被告基於概
    括之犯意，於八十九年五月十二日、同年七月二日連續毆打庚○○，經本院審理
    結果認為被告二次犯行有連續犯之關係，揆諸前開說明，告訴人庚○○於八十九
    年七月二日遭被告毆打後六個月告訴期間內提起告訴，效力當及於八十九年五月
    十二日之犯罪事實，本件自無未經告訴或告訴逾期之情事，被告上開辯稱顯非可
    採，併此敘明。爰審酌被告不顧夫妻之情犯下本案之情節，並參酌告訴人受傷之
    程度，暨被告犯後猶卸責矯詞態度等一切情狀，量處如主文所示之刑，以資懲儆
    。又被告行為後，刑法第四十一條已於九十年一月四日修正，同年月十日經總統
    公布施行之，修正後之刑法第四十一條規定：「犯最重本刑為五年以下有期徒刑
    以下之刑之罪，而受六個月以下有期徒刑或拘役之宣告，因身體、教育、職業、
    家庭之關係或其他正當事由，執行顯有困難者，得以一元以上三元以下折算一日
    ，易科罰金。但確因不執行所宣告之刑，難收矯正之效，或難以維持法秩序者，
    不在此限。」「併合處罰之數罪，均有前項情形，其應執行之刑逾六月者，亦同
    」；該規定與修正前刑法第四十一條規定：「犯最重本刑為三年以下有期徒刑以
    下之刑之罪，而受六個月以下有期徒刑或拘役之宣告，因身體、教育、職業或家
    庭之關係，執行顯有困難者，得以一元以上三元以下折算一日，易科罰金。」比
    較，修正後之規定將可諭知易科罰金之罪由犯最重本刑為三年以下有期徒刑以下
    之刑之罪擴大至犯最重本刑為五年以下有期徒刑以下之刑之罪，就本件被告所犯
    之傷害罪，修正後之規定對被告而言並無不利，是依刑法第二條第一項前段之規
    定，應適用裁判時之法律即修正後之刑法第四十一條第一項前段規定對被告所犯
    之罪諭知易科罰金之折算標準。
據上論斷，應依刑事訴訟法第四百五十二條、第二百九十九條第一項前段，刑法第二
條第一項前段、第五十六條、第二百七十七條第一項、第四十一條第一項前段，罰金
罰鍰提高標準條例第一條前段、第二條，判決如主文。
本案經檢察官吳春麗到庭執行職務
中    華    民    國      九十二      年    九      月    二十三        日
                                      臺灣臺北地方法院刑事第十三庭
                                          審判長法  官  朱瑞娟
                                                法  官  吳佳薇
                                                法  官  鄭佾瑩
右正本證明與原本無異。
如不服本判決，應於判決送達後十日內向本院提出上訴狀（應抄附繕本）。告訴人或
被害人如對於本判決不服者，應具備理由請求檢察官上訴，其上訴期間之計算係以檢
察官收受判決正本之日期為準。
                                                書記官  何適熹
中    華    民    國      九十二      年    十      月      三          日
附錄法條
刑法第二百七十七條：
傷害人之身體或健康者，處三年以下有期徒刑，拘役或一千元以下罰金。
犯前項之罪因而致人於死者，處無期徒刑或七年以上有期徒刑，致重傷者，處三年以
上十年以下有期徒刑。


司法院資訊處製作；財團法人民間司法改革基金會備份。
